臺灣桃園地方法院民事簡易判決
110年度壢簡字第1377號
原      告  宋錠妹  
訴訟代理人  王興煌  
被      告  賴建全  

上列當事人間請求遷讓房屋等事件，本院於民國111年1月10日言
詞辯論終結，判決如下：
    主  文
一、被告應將門牌號碼苗栗縣○○鄉○○路000號3樓之1房屋騰空遷
    讓返還原告。
二、被告應給付原告新臺幣（下同）12,450元，及自民國110年7
    月23日起至清償日止，按週年利率5%計算之利息。
三、被告應自110年9月1日起至返還第1項房屋之日止，按月給付
    原告2,500元。
四、訴訟費用1,000元由被告負擔。
五、本判決得假執行。
    事實及理由
壹、程序部分
一、按民事訴訟法第255 條第1 項第3 款規定：「訴狀送達後，
    原告不得將原訴變更或追加他訴，但擴張或減縮應受判決事
    項之聲明者，不在此限。」本件原告原起訴聲明為：「（一
    ）被告應將苗栗縣○○鄉○○路000號3樓之1房屋（下稱系爭房
    屋）騰空遷讓返還原告。（二）被告應給付原告22,500元，
    及自起訴狀繕本送達翌日起至清償日止，按週年利率5%計算
    之利息。（三）被告應自租約終止翌日起至返還第1項房屋
    之日止，按月給付原告2,500元。（四）願供擔保請准宣告
    假執行。」嗣於本院111年1月10日審理期日時，將前開聲明
    第2項變更為：「被告應給付原告12,500元，及自起訴狀繕
    本送達翌日起至清償日止，按週年利率5%計算之利息。」（
    見本院卷第42頁反面第9至11行）經核原告前揭聲明屬減縮
    應受判決事項之聲明，合於前揭規定，應予准許。
二、被告經合法通知，未於言詞辯論期日到場，查無民事訴訟法
    第386條所列各款情事，應准原告之聲請，由其一造辯論而
    為判決。
貳、實體部分
一、原告主張被告向原告承租系爭房屋，租賃期間自民國109年9
    月1日起至110年8月31日止，每月租金2,500元，押金5,000
    元（下稱系爭租約）。詎被告僅給付租金15,000元，共積欠
    6個月租金及水電費2,450元，扣除押金後，仍有12,450元之
    租金及水電費未給付。兩造間之租賃關係於110年8月31日因
    租期屆滿而終止後，被告即應遷讓交還系爭房屋，惟被告迄
    今拒不遷讓交還系爭房屋，妨害原告之使用收益，自應賠償
    原告按每月租金額計算之不當得利等語。並聲明：如上開縮
    減後訴之聲明。
二、被告未於言詞辯論期日到場或提出書狀作何聲明或陳述。
三、原告主張之事實，業據其提出與其所述相符之系爭租約及水
    、電費繳費憑證為證（見本院卷第4、5、45、46頁），而被
    告經合法送達通知，既未於言詞辯論期日到場爭執，復未提
    出書狀答辯以供本院斟酌，依民事訴訟法第280條第3項準用
    第1項視同自認，堪認原告之主張為真實。
四、原告復主張被告應騰空遷讓返還系爭房屋；並請求被告給付
    12,450元，及按月給付原告不當得利2,500元等情，是本件
    爭點即為：（一）原告請求被告騰空遷讓返還系爭房屋，有
    無理由？（二）原告請求被告給付租金、水電費12,450元，
    有無理由？（三）原告請求被告按月給付不當得利2,500元
    ，有無理由？
（一）原告請求被告騰空遷讓返還系爭房屋，有無理由？
　　　按民法第450條第1規定：「租賃定有期限者，其租賃關係
      ，於期限屆滿時消滅。」第455條第1項前段規定：「承租
      人於租賃關係終止後，應返還租賃物。」查系爭租約之租
      賃期間係自109年9月1日起至110年8月31日止，已如前述
      。而本件言詞辯論終結時為111年1月10日，可知租賃期限
      業已屆滿而消滅，被告繼續占用系爭房屋即屬無權占有，
      是原告依上揭規定請求被告騰空遷讓返還系爭房屋，洵屬
      有據，應予准許。
（二）原告請求被告給付租金、水電費12,450元，有無理由？
    ⒈按民法第439 條前段規定：「承租人應依約定日期，支付
      租金。」又押租金之主要目的在擔保承租人租金之給付及
      租賃債務之履行，故租賃關係消滅後，承租人如有欠租或
      其他債務不履行時，其所交付之押租金，發生當然抵充之
      效力（最高法院87年度台上字第1631號判決意旨可資參照
      ）。
    ⒉查系爭租約約定租金每月2,500元，惟被告共僅給付15,000
      元之租金，均如前述。是計至租約終止之日止，被告共積
      欠原告6個月之租金，總計被告積欠原告之租金為15,000
      元【計算式：2,500元6＝15,000】。而被告另積欠水、電
      費2,450元，亦有水、電費繳費憑證在卷可參（見本願卷
      第45、46頁），上開金額共計17,450元。又依上開最高法
      院判決意旨，押租金5,000元應予抵充，是被告尚應給付
      原告之金額為12,450元，本件原告請求金額與此相符，其
      請求自屬有據，應予准許。
（三）原告請求被告按月給付不當得利2,500元，有無理由？
    ⒈按民法第179條規定：「無法律上之原因而受利益，致他人
      受損害者，應返還其利益。雖有法律上之原因，而其後已
      不存在者，亦同。」又無權占有他人之土地，可能獲得相
      當於租金之利益，為社會通常之觀念，故如無權占有他人
      之房屋，加害人應返還之不當得利之範圍，為相當於租金
      之利益（最高法院97年度台上字第294 號判決參照）。
    ⒉經查，系爭租約已於110年8月31日終止，已如上述。被告
      既未於系爭租約終止時返還系爭房屋，則被告於翌日起即
      屬無權占有系爭房屋，且獲有相當於租金之不當得利，致
      原告受有無法使用收益系爭房屋之損害，原告自得請求被
      告給付相當於租金數額之不當得利。參以系爭房屋每月租
      金為2,500元，業如前述，應認此數額為被告使用系爭房
      屋每月所受之利益，並為原告所受無法使用收益系爭房屋
      之損害，是原告請求被告自系爭租約終止翌日即110年9月
      1日起至騰空遷讓返還系爭房屋之日止，按月給付相當於
      租金數額之不當得利2,500元予原告，洵屬有據，應予准
      許。
五、末按民法第233條第1項規定：「遲延之債務，以支付金錢為
    標的者，債權人得請求依法定利率計算之遲延利息。」同法
    第203條規定：「應付利息之債務，其利率未經約定，亦無
    法律可據者，週年利率為百分之5。」同法第229條第2項規
    定：「給付無確定期限者，債務人於債權人得請求時，經其
    催告而未為給付，自受催告時起，負遲延責任。其經債權人
    起訴而送達訴狀，或依督促程序送達支付命令，或為其他相
    類之行為者，與催告有同一之效力。」查本件給付租金債務
    ，其給付雖有確定期限，且均已屆期，已如前述。然原告僅
    請求自起訴狀繕本送達翌日起算之利息，自屬有據。而本件
    起訴狀繕本係於110年7月22日送達被告，有本院送達證書附
    卷可證（見本院卷第15頁），是被告應於110年7月23日起負
    遲延責任。
六、綜上所述，原告依系爭租約及不當得利之法律關係，請求被
    告騰空遷讓返還系爭房屋，並給付積欠租金12,450元及自11
    0年7月23日起至清償日止，按週年利率5%計算之利息；暨自
    110年9月1日起至騰空遷讓返還系爭房屋之日止，按月給付
    原告2,500元，均有理由，應予准許。
七、本件原告勝訴部分，係屬依民事訴訟法第427條規定適用簡
    易訴訟程序所為被告敗訴判決之案件，爰依同法第389條第1
     項第3款之規定，依職權宣告假執行。又法院應依職權宣告
    假執行者，本無庸原告為聲請，若原告仍聲請願供擔保宣告
    假執行者，該聲請僅在促使法院職權發動，法院仍係本於職
    權而宣告，自無庸對該聲請為准駁之裁判。
八、訴訟費用負擔之依據：民事訴訟法第78條。並依職權確定訴
    訟費用額如主文第4項所示。
中　　華　　民　　國　　111 　年　　1 　　月　　28　　日
                      中壢簡易庭  法  官  周仕弘
以上為正本係照原本作成。
如不服本判決，應於送達後20日內，向本院提出上訴狀並表明上
訴理由，如於本判決宣示後送達前提起上訴者，應於判決送達後
20日內補提上訴理由書（須附繕本）。
如委任律師提起上訴者，應一併繳納上訴審裁判費。
中　　華　　民　　國　　111 　年　　1 　　月　　28　　日
                                  書記官  巫嘉芸